【裁判字號】    91,重訴,2328
【裁判日期】    920926
【裁判案由】    給付工程款等
【裁判全文】
臺灣臺北地方法院民事判決                      九十一年度重訴字第二三二八號
    原      告  臺灣機械股份有限公司
    法定代理人  甲○○
    訴訟代理人  謝明憲律師
    被      告  臺北市政府工務局養護工程處
    法定代理人  乙○○
    訴訟代理人  王惠光律師
右當事人間給付工程款等事件，本院於民國九十二年九月九日言詞辯論終結，判決如
左：
    主  文
原告之訴及假執行之聲請均駁回。
訴訟費用由原告負擔。
    事實及理由
甲、程序方面：
    本件原告法定代理人於九十二年二月二日由林義雄變更為甲○○，有原告提出之
    經濟部九十二年十二月以經人字第九二０三五０七二八０號函文一件在卷足憑，
    原告並於九十二年三月三十一日承受訴訟，核無不合，應予准許。
乙、實體方面：
一、原告主張：
（一）、其於八十八年十一月十六日與被告訂立「台北市政府工務局養護工程處財物
        採購合約」，承攬被告大直抽水站抽水機更新工程（下簡稱系爭大直工程）
        ，約定完工期限為八十九年六月七日，其依被告指示施作，並因故增加工期
        三十八日，是被告同意至八十九年七月十五日為完工日，惟其於八十九年七
        月十日完工試運轉，較系爭合約完工日期八十九年七月十五日提早五日完成
        上開工程，惟被告迄未給付剩餘之工程尾款二百十一萬五千六百元及追加費
        用三十二萬六千元。原告迭向被告催請給付上開尾款及追加費用，被告竟以
        原告逾期完工為由，拒絕給付前揭款項。
（二）、原告於八十八年十一月二十日另與被告訂立「台北市政府工務局養護工程處
        財物採購合約」，承攬被告「圓山抽水站動力排水出口改善工程（機電部分
        ）」（下簡稱系爭圓山工程），其約施作，並於八十九年六月十六日向被告
        申報本件工程完工，並由被告於八十九年六月二十日辦理會試運轉，隨後原
        告多次催辦驗收，惟被告直至九十年五月十八日方辦理驗收。又因不可歸責
        被告事由，致增加工期八十日，自不得認原告有何逾期可言；詎被告竟迄未
        給付原告剩餘工程尾款七百六十八萬一千八百元及追加費用四十二萬四千八
        百二十五元，原告迭向被告催請給付上開尾款及追加費用，被告亦以原告逾
        期完工為由，拒絕給付前揭款項。
（三）、為此，原告依兩造間之大直工程及圓山工程之承攬契約之法律關係，請求被
        告給付一千零五十四萬八千二百二十五及法定遲利息等語。
        並提出：台北市政府工務局養護工程處財物採購合約、原告八十九年八月二
        十八日函、台北市政府工務局養護工程處書函、台北市政府工務局養護工程
        處財物採購合約、工程結算驗收證明書、原告八十九年八月三十日函、照片
        影本三份、原告九十年七月十七日函、原告九十年七月三十一日函、原告九
        十年十一月十六日函、被告所繪製之大直抽水站抽水機更新工程傳統式抽水
        機剖面圖影本、被告八十九年四月二十日會議記錄影本為證。
        並聲明：
      (一)、被告應給付原告一千五十四萬八千二百二十五元，及自本起訴狀繕本送達
          被告之翌日即民國九十一年十月十九日起至清償日止，按年息百分之五計
          算之利息。
      (二)、原告願供擔保，請准宣告假執行。
二、被告則以
（一）、系爭大直工程預定完工期限為八十九年六月七日，原告於八十九年七月七日
        將機組裝置完成，達到抽水之目標。迄至八十九年七月十三日、十四日才在
        工地現場辦理抽水機現場測試運轉，在八十九年七月二十一日完成教育訓練
        ，八十九年七月二十七日完成壓力箱涵渠道淤泥清除，八十九年七月二十八
        日完成舊有機組裝箱點交、八十九年八月一日點交備品零件、八十九年九月
        一日才點交工程簡介及施工錄影帶，工程逾期八十六天，因此而扣款，被告
        並未同意增加工期三十八日。
（二）、系爭圓山工程預定完工期限為八十九年四月三十日，但原告迄至八十九年五
        月四日始抽水機工廠試車、八十九年六月二十一日始完成教育訓練計劃、八
        十九年六月二十日、二十八日圓山站抽水機現場測試功能正常、八十九年七
        月十九日始點交特殊工具及備品等、八十九年七月二十五日點交舊有機組設
        備，直到八十九年九月一日才點交工程簡介五百份及工程錄影帶，總逾期天
        數為一百二十四天。至原告聲請就圓山抽水站工程辦理追加工程，被告於九
        十年十月五日及九十年十二月十八日已函覆原告「不同意辦理追加」，且追
        加工程係因為原告未清理水井雜物，以致於造成抽水機運作測試時吸入鐵板
        ，而導致費用增加。並提出：單價分析表四份、兩造往返書函為證。
          並聲明：
      (一)、原告之訴駁回。
      (二)、被告願供擔保，請准免為假執行。
三、兩造不爭執之事實：
（一）、兩造於八十八年十一月十六日訂立系爭大直工程合約，約定完工期限為八十
        九年六月七日（見本院九十二年四月三日言詞辯論筆錄），被告以原告逾期
        完工為由，拒絕給付剩餘之工程尾款二百十一萬五千六百元及追加費用三十
        二萬六千元。
（二）、兩造於八十八年十一月二十日另立系爭圓山工程，被告以原告逾期完工及原
        本即不同意原告追加工程為由，拒絕給付剩餘之工程尾款七百六十八萬一千
        八百元及追加費用四十二萬四千八百二十五元，
四、兩造爭執事實：（一）原告系爭大直工程有無逾期？兩造有無追加工程之合意？
    有無追加工程？
    （二）原告系爭圓山工程有無逾期？有無追加工程？經查：
      甲、系爭大直工程部分：
（一）、查被告辯稱系爭大直工程並未依約於八十九年六月七日完工乙節，原告迄至
        於八十九年六月三十日的現場趕工會議中，原告猶同意在八十九年七月七日
        將機組裝置完成，達到抽水之目標云云。而其在八十九年七月十三日、十四
        日始在工地現場辦理抽水機現場測試運轉，其後在八十九年七月二十一日完
        成教育訓練，八十九年七月二十七日完成壓力箱涵渠道淤泥清除，八十九年
        七月二十八日完成舊有機組裝箱點交、八十九年八月一日點交備品零件、迄
        至八十九年九月一日才點交工程簡介及施工錄影帶乙節，有其提出兩造會議
        紀錄、點交紀錄（詳卷附之證物編號：被證十六、十七、十八、十九），被
        告對前揭文書之真正，並不爭執，是原告前揭主張自堪信為真實。
（二）、次查原告主張大直抽水站工程有「為了配合被告防汛需要而延後施工；
        發生站房結構地樑與抽水機衝突而增加工期。」情事，故被告分別同意增加
        工期十八日、二十日（合計為三十八日）云云，固有其提出之原告八十九年
        八月廿八日函文一件，惟被告否有同意增加工期，並辯稱系爭工程之地樑與
        抽水機衝突之事，原因是原告在安裝抽水機組時，沒有對現場之情形做完整
        之測量所致等語，並經證人即被告工程監造人員李文堂到庭證述屬實（見本
        院九十二年六月十日言詞辯論筆錄）；證人即被告工地主任黃武雄並證稱本
        件工程並無追加工程、亦無同意增加、展延工期（見同前筆錄）。是原告主
        張被告同意其增加工期乙節，即難遽信為真實。況依兩造契約所附之設備規
        劃（為契約之一部份）第五條就有規定「投標商務請對工地及周圍之環境，
        作審慎而周詳之調查」（參卷附證物編號：被證一），是被告辯稱原告對於
        現場新舊抽水機不同之規格，及對於如何裝設於施工現場，自應自行詳細規
        劃，其自己勘測所導致之工期及費用，被告依約自不應負責乙節，即屬有據
        。
（三）、又原告主張系爭工程包含「點交工程簡介及施工錄影帶」，係契約上原告應
        履行之一部份，而且均編列有費用，亦據其提出兩造所不爭之單價分析表一
        件在卷足憑（卷附卷證物編號：被證二、三），是被告辯稱八十九年九月一
        日才點交工程簡介及施工錄影帶等語，即為有據。
（四）、從而，被告辯稱其並未同意增加工期，亦無追加工程合意，原告於八十九年
        九月一日始完工乙節，應屬有據，原告主張被告同意增加工期，其並未逾期
        完工；兩造確有追加工程（合意）乙節，委無足採。
    乙、系爭圓山工程部分：
（一）、查系爭合約附件設備規範書第二十五條第四款兩造約定：本件工程預定完工
        日期為八十九年四月三十日，此為兩造所不爭，並有原告提出系爭合約書在
        卷可參。又被告辯稱原告於八十九年五月四日抽水機工廠試車、八十九年六
        月二十一日完成教育訓練計劃、八十九年六月二十日、二十八日圓山站抽水
        機現場測試功能正常、八十九年七月十九日點交特殊工具及備品等、八十九
        年七月二十五日點交舊有機組設備，直到八十九年九月一日才點交工程簡介
        五百份及工程錄影帶，總逾期天數為一百二十四天，亦有其提出之兩造會議
        紀錄、點交紀錄（詳卷附之證物編號：被證九、十、十一、十二、十三）在
        卷可證，被告對前揭文書之真正，並不爭執，是原告前揭主張自堪信為真實
        。
（二）、次查原告主張其原規劃一次六部機組同時拆裝，而被告要求改成三階段卸裝
        而增加工期四十天，原告主張三階段二機組施工方式，又同時進行拆舊機組
        或裝機組之衝突，增加工期二十五日，被告RC土建拖延完工，耽誤本件系爭
        工程油槽之安裝配管，增加工期十五日，惟被告辯稱卸裝方式係影響完工因
        素，且否認其曾為原告其為同時進行拆舊機組或裝機組之指示，並否認被告
        RC工程，耽誤原告系爭工程油槽之安裝配管，增加工期等語，原告復未能就
        其前揭不可歸責事由負舉證證責任，是其主張該部分施工工期八十日係不可
        歸責云云，即無足採。
（三）、末查原告主張追加費用四十二萬四千八百二十五元，包括有有：圓山抽水站
        五號「幫浦抽排水渠道清理追加費用」及圓山抽水站六號「幫浦合約外檢修
        工程追加費用」。並包括有潛水工、起重工、吊具裝置費、渠道清理工、輔
        助潛水裝置、運輸費用、工安及管理費用等項及圓山抽水站六號起重工、電
        焊工、裝配工、二．五噸吊卡、三十噸吊車、砂包及迫緊另料、抽水幫租用
        及運費、檔水閘門板製作、工安及管理費等項云云，惟被告始終不同意此部
        分追加，並有其提出九十年十月五日、九十年十二月十八日被告函文在卷足
        憑；且被告辯稱上開費用係該工程試運轉時，吸入河川內之落水物，係原告
        在運轉測試時，沒有預先清理河川內之雜物以利測試所致等語，亦經證人即
        被告公司工程監工人員何維禎、黃武雄到庭證述明確（見本院九十二年六月
        十日言詞辯論筆錄），且證人黃武雄並證稱本件工程並無追加工程、亦無同
        意增加、展延工期（見同前筆錄），
（四）、從而，被告辯稱原告增加工期，並非不可歸責事由所致，其間亦無追加工程
        合意乙節應屬有據，原告主張被告增加工期，係不可歸責事由所致；兩造確
        有追加工程（合意）云云，委無足採。
五、綜上所述，原告依承攬之法律關係，請求被告給付一千五十四萬八千二百二十五
    元，及自本起訴狀繕本送達被告之翌日即民國九十一年十月十九日起至清償日止
    ，按年息百分之五計算之利息，為無理由，不應准許。又其本訴既經駁回，其假
    執行之聲請即失所附麗而應予駁回。
六、結論：原告之訴為無理由，依民事訴訟法第七十八條，判決如主文。
中      華      民      國    九十二    年      九      月    二十六    日
                              民事第五庭法      官  賴劍毅
右為正本係照原本作成
如對本判決上訴，須於判決送達後廿日內向本院提出上訴狀
中      華      民      國    九十二    年      九      月    二十九    日
                                        法院書記官  吳芳玉


司法院資訊處製作；財團法人民間司法改革基金會備份。
